臺灣苗栗地方法院刑事判決　　　　　　　 100年度訴字第69號
公　訴　人　臺灣苗栗地方法院檢察署檢察官
被　　　告　藍凱硯
選任辯護人　徐湘生律師
上列被告因違反毒品危害防制條例案件，經檢察官提起公訴（99
年度偵字第6397號），本院判決如下：
    主  文
藍凱硯販賣第二級毒品，累犯，處有期徒刑年捌月，未扣案因
販賣第二級毒品所得新臺幣壹萬元沒收，如全部或一部不能沒收
時，以其財產抵償之。又販賣第二級毒品，累犯，處有期徒刑
年柒月，未扣案因販賣第二級毒品所得新臺幣仟元沒收，如全
部或一部不能沒收時，以其財產抵償之。又販賣第二級毒品，累
犯，處有期徒刑年柒月，未扣案因販賣第二級毒品所得新臺幣
仟元沒收，如全部或一部不能沒收時，以其財產抵償之。又轉
讓第一級毒品，累犯，處有期徒刑拾月。又轉讓禁藥，累犯，處
有期徒刑捌月。應執行有期徒刑肆年貳月，未扣案因販賣第二級
毒品所得新臺幣壹萬陸仟元沒收，如全部或一部不能沒收時，以
其財產抵償之。
    犯罪事實
一、藍凱硯有違反毒品防制條例、妨害兵役、竊盜等前科犯行，
    前因竊盜、妨害兵役治罪條例等案件，經本院判處應執行有
    期徒刑1 年4 月，於民國95年4 月4 日假釋期滿未經撤銷而
    執行完畢。猶不知悔改，分別為下列販賣、轉讓安非他命及
    轉讓海洛因之行為：
（一）藍凱硯明知安非他命係毒品危害防制條例第2 條第2 項第
      2 款所列管之第二級毒品，不得擅自販賣，竟基於販賣安
      非他命以營利之犯意，分別為以下犯行：
    1.於99年4 月13日下午4 時44分許，A1（真實姓名年籍詳卷
      ）以其行動電話撥打藍凱硯所持用0000000000號行動電話
      聯絡購買毒品，藍凱硯並於苗栗縣大湖鄉大南村茄冬橋旁
      ，將安非他命約4 公克以新臺幣（下同）1 萬元之價格，
      販賣給A1施用。
    2.於99年6 月23日凌晨2 時許，A1以其行動電話撥打藍凱硯
      所持用0000000000號行動電話聯絡購買毒品，藍凱硯並於
      苗栗縣苗栗市○○路691 號5 樓租屋住處，將安非他命約
      1 公克以3 千元之價格，販賣給A1施用（該次販毒日期起
      訴書誤載為99年4 月23日，業經公訴檢察官當庭更正為99
      年6 月23日）。
    3.於99年8 月24日中午12時30分許，A3（真實姓名年籍詳卷
      ）以其行動電話撥打藍凱硯所持用0000000000號行動電話
      ，藍凱硯並於苗栗縣大湖鄉○○○○○路旁，將安非他命
      約1 公克以3 千元之價格，販賣給A3施用。
（二）藍凱硯明知海洛因係毒品危害防制條例第2 條第2 項第1
      款所列管之第一級毒品，不得擅自轉讓，竟基於轉讓海洛
      因之犯意，於99年9 月29日清晨5 時許，在苗栗縣大湖鄉
      ○○路大湖戶政事務所附近，無償提供海洛因供賴燕嬌施
      用。
（三）藍凱硯另明知安非他命為主管機關行政院衛生署公告禁止
      使用之毒害藥品，乃藥事法規定之禁藥，不得擅自轉讓，
      竟基於轉讓禁藥安非他命之犯意，於99年10月4 日下午3
      時40分許，在苗栗縣大湖鄉○○路路旁，無償提供安非他
      命供賴燕嬌施用。經警依法監聽後循線查獲上情。
二、案經苗栗縣警察局苗栗分局報告臺灣苗栗地方法院檢察署檢
    察官偵查起訴。
    理  由
壹、證據能力部分
一、按被告以外之人於偵查中向檢察官所為陳述，除顯有不可信
    之情況者外，得為證據，刑事訴訟法第159 條之1 第2 項定
    有明文。偵查中對被告以外之人（包括證人、鑑定人、告訴
    人、被害人及共同被告等）所為之偵查筆錄，或被告以外之
    人向檢察官所提之書面陳述，性質上均屬傳聞證據。惟現階
    段刑事訴訟法規定檢察官代表國家偵查犯罪、實施公訴，依
    法其有訊問被告、證人及鑑定人之權，證人、鑑定人且須具
    結，而實務運作時，檢察官偵查中向被告以外之人所取得之
    陳述，原則上均能遵守法律規定，不致違法取供，其可信度
    極高，職是，被告以外之人前於偵查中已具結而為證述，除
    反對該項供述得具有證據能力之一方，已釋明「顯有不可信
    之情況」之理由外，不宜以該證人未能於審判中接受他造之
    反對詰問為由，即遽指該證人於偵查中之陳述不具證據能力
    。且所謂不可信之情況，法院應審酌被告以外之人於陳述時
    之外在環境及情況，例如：陳述時之心理狀況、有無受到外
    力干擾等，以為判斷之依據。從而，證人A1經檢察官訊問時
    ，係以證人之身分陳述，經告以具結義務及偽證處罰後，於
    命證人朗讀結文後具結，其係於負擔偽證罪之處罰心理下證
    述，並以具結擔保其供述之真實性，又無受其他不當外力干
    擾之情形，依上揭說明，其於偵查中之證言，自具有證據能
    力，依刑事訴訟法第159 條之1 第2 項之規定，得為證據。
二、國家基於犯罪偵查之目的，對被告或犯罪嫌疑人進行通訊監
    察，乃係以監控與過濾受監察人通訊內容之方式，蒐集對其
    有關之紀錄，並將該紀錄予以查扣，作為認定犯罪與否之證
    據，屬於刑事訴訟上強制處分之一種，而監聽係通訊保障及
    監察法第13條第1 項所定通訊監察方法之一，司法警察機關
    依法定程序執行監聽取得之錄音，係以錄音設備之機械作用
    ，真實保存當時通訊之內容，如通訊一方為受監察人，司法
    警察在監聽中蒐集所得之通訊者對話，若其通話本身即係被
    告進行犯罪中構成犯罪事實之部分內容，則依前開說明，自
    與所謂「審判外之陳述」無涉，應不受傳聞法則之規範，當
    然具有證據能力。至司法警察依據監聽錄音結果予以翻譯而
    製作之監聽（或稱通訊監察）譯文，屬於文書證據之一種，
    於被告或訴訟關係人對其譯文之真實性發生爭執或有所懷疑
    時，法院固應依刑事訴訟法第165 條之1 第2 項規定，以適
    當之設備，顯示該監聽錄音帶之聲音，以踐行調查證據之程
    序，俾確認該錄音聲音是否為通訊者本人及其內容與監聽譯
    文之記載是否相符；或傳喚該通訊者；或依其他法定程序，
    為證據調查。倘被告或訴訟關係人對該通訊監察譯文之真實
    性並不爭執，即無勘驗辨認其錄音聲音之調查必要性，法院
    於審判期日如已踐行提示監聽譯文供當事人辨認或告以要旨
    ，使其表示意見等程序並為辯論者，其所為之訴訟程序即無
    不合（最高法院97年度臺上字第561 號、98年度臺上字第40
    17號判決意旨可供參照）。經查，本案起訴書所引之通訊監
    察譯文，係經本院核發通訊監察書予以監聽錄音所製作，監
    聽電話為被告販毒時所持用之行動電話，此有本院99年8 月
    16日核發之99年聲監字第000260號（其期間自99年8 月17日
    10時起至同年9 月15日10時止）、99年9 月14日核發之99年
    聲監字第000290號（其期間自99年9 月15日10時起至同年10
    月14日10時止）等通訊監察書在卷可稽（99年度偵字第6397
    號卷〈下稱偵卷〉第65至68頁），係依法所為之監聽。且本
    案通訊監察譯文業經本院於審理中提示予被告及其辯護人表
    示意見，而被告及其辯護人於法院調查證據時復不爭執該證
    據能力（100 年度訴字第69號卷〈下稱本院卷〉第40頁），
    另經本院審酌電話監聽侵害被告權益之種類及輕重、對於被
    告訴訟上防禦不利益之程度、犯罪所生之危害或實害等情形
    ，兼顧人權保障及公共利益之均衡維護，亦認本案此部分電
    話監聽合於比例原則，是認應具有證據能力。
三、復按被告以外之人於審判外之言詞或書面陳述，除法律有規
    定者外，不得作為證據。又按被告以外之人於審判外之陳述
    ，雖不符合同法第159 條之1 至第159 條之4 之規定，但經
    當事人於審判程序同意作為證據，法院審酌該言詞陳述或書
    面陳述作成時之情況，認為適當者，亦得為證據；當事人、
    代理人或辯護人於法院調查證據時，知有第159 條第1 項不
    得為證據之情形，而未於言詞辯論終結前聲明異議者，視為
    有前項之同意，刑事訴訟法第159 條第1 項及第159 條之5
    分別定有明文。次查傳聞法則之重要理論依據，在於傳聞證
    據未經當事人之反對詰問予以核實，乃予排斥，惟若當事人
    已放棄對原供述人之反對詰問權，於法院審判時表明同意該
    等傳聞證據可作為證據，或傳聞證據之情形，而未於言詞辯
    論終結前聲明異議者，基於證據資料愈豐富，愈有助於真實
    發現之理念，並貫徹刑事訴訟法修法加重當事人進行主義之
    精神，確認當事人對於證據能力有處分權之制度，傳聞證據
    經當事人同意作為證據，法院認為適當者，亦得為證據。經
    查：本案所引之其他供述證據，其中雖有屬傳聞證據者，惟
    均經當事人於本院準備程序中表示對於各該證據之證據能力
    均不爭執（本院卷第25頁），另經本院於審理中一一踐行「
    告以要旨」程序，當事人於知悉上開證據係審判外陳述之情
    形下，對於各該證據亦均表示「沒有意見」（本院卷第40至
    41頁），且迄至言詞辯論終結前未再聲明異議，本院審酌此
    等證據資料製作時之情況，尚無違法不當及證明力明顯過低
    之瑕疵，認為以之作為證據應屬適當，故揆諸前開規定，應
    認均具有證據能力。
貳、實體部分
一、上開犯罪事實，業據被告藍凱硯於偵查中坦承不諱（偵卷第
    125 至126 頁、第130 至131 頁），且於本院準備程序及審
    理中供認無誤（本院卷第24頁背面、第42頁），核與證人即
    受被告無償轉讓海洛因及安非他命之賴燕嬌於警詢中之證述
    （偵卷第54至60頁），及證人即向被告購買安非他命之A1於
    警詢、偵查中之證述（偵卷第31至36頁、99年度他字第864
    號卷第59至61頁、99年度偵字第4671號卷第2 至4 頁）、A3
    於警詢中之證述（偵卷第47至52頁）情節均相符，復有證人
    A1、A3持用其行動電話分別與被告使用之行動電話聯絡購買
    安非他命之監聽譯文在卷可佐（偵卷第73至82頁、第83至84
    頁、99年度偵字第4671號卷第6 頁），應可認定。
二、另參之毒品危害防制條例所定之販賣毒品罪，固以行為人有
    營利之目的，而販入或賣出毒品，抑或二者兼而有之者為其
    構成要件，其所稱「營利」，本非限於現實金錢之授受以賺
    取價差一端，倘行為人販入或賣出毒品，主觀上係出於為自
    己計算而獲取利益之意思，客觀上無論係採偷斤減兩、降低
    品質（如自行摻入添加物，用以降低毒品純度）等方式，縱
    其間未有價格上之差距，然行為人既藉此販賣行為以獲取利
    益，仍應謂與販賣之要件無悖。本案被告係基於營利之犯意
    出售第二級毒品安非他命，業經其供承不諱，已如前述，而
    毒品戕害國民身心健康，危害匪淺，向為政府厲法查緝之目
    標，況衡諸被告與證人A1、A3等人間俱無至親好友關係等情
    ，苟無利得，被告豈有甘冒遭查緝法辦重刑之風險，而平白
    無端從事販賣安非他命之理？是以被告顯有藉各該次交易安
    非他命行為從中取利之意圖及事實，要無疑義。
三、綜上所述，足認被告出於任意性之自白與事實相符，本案事
    證明確，其犯行堪以認定，應依法論科。
四、論罪科刑部分
（一）核被告所為如犯罪事實一、（一）所示部分，係犯毒品危
      害防制條例第4 條第2 項之販賣第二級毒品罪3 次；其所
      為如犯罪事實一、（二）所示部分，係犯同條例第8 條第
      1 項轉讓第一級毒品罪1 次；其所為如犯罪事實一、（三
      ）所示部分，係犯藥事法第83條第1 項轉讓禁藥罪1 次。
      其各次持有海洛因、安非他命之低度行為，分別為其轉讓
      、販賣等高度行為所吸收，均不另論罪。
（二）按安非他命雖係毒品危害防制條例第2 條第2 項第2 款所
      規定之第二級毒品，但亦屬於藥事法所稱之禁藥（即藥事
      法第22條第1 款所稱之「經中央衛生主管機關明令公告禁
      止製造、調劑、輸入、輸出、販賣或陳列之毒害藥品」）
      ，藥事法第83條就明知為禁藥而轉讓者亦有處罰明文，故
      明知為禁藥安非他命而轉讓予他人者，除構成毒品危害防
      制條例第8 條第2 項之轉讓第二級毒品罪外，亦構成藥事
      法第83條第1 項之轉讓禁藥罪，此係同一犯罪行為而同時
      有二種法律可資處罰之法條（規）競合情形，應依重法優
      於輕法、後法優於前法等法理，擇一處斷。查93年1 月9
      日施行之毒品危害防制條例第8 條第2 項轉讓第二級毒品
      罪之法定本刑為「6 月以上5 年以下有期徒刑，得併科新
      臺幣70萬元以下罰金」，且本案被告轉讓安非他命之數量
      ，並無證據顯示有逾毒品危害防制條例所規定之一定數量
      而應加重其刑至二分之一之情形，而95年7 月1 日施行之
      藥事法第83條第1 項轉讓禁藥罪之法定本刑則為「7 年以
      下有期徒刑，得併科新臺幣5 百萬元以下罰金」，是藥事
      法第83條第1 項為重法；再毒品之範圍尚包括影響精神物
      質與其製品，而藥事之管理，亦非僅止於藥品之管理，又
      毒品未必係經公告之禁藥，禁藥亦未必為毒品，是毒品危
      害防制條例與藥事法兩者，並無必然之特別法與普通法關
      係；故轉讓安非他命之行為，應依重法優於輕法之法理，
      優先適用藥事法第83條第1 項之規定處斷（最高法院97年
      度臺上字第2158號、96年度臺非字第296 號、96年度臺上
      字第3626號、96年度臺上字第3582號判決意旨參照）。此
      外，被告雖於偵查及審判中均自白轉讓第二級毒品安非他
      命之犯行，然因對於不同刑罰法律間具有法規競合關係者
      ，由法院為比較適用時，應本於法律整體適用不得割裂原
      則，實務上，於同一法律為新舊法比較適用時，亦本此原
      則（最高法院27年上字第2615號判例意旨參照）。本案被
      告轉讓安非他命之行為，既發生藥事法第83條第1 項與毒
      品危害防制條例第8 條第2 項規定間之法規競合關係，而
      應優先適用較重之藥事法第83條第1 項規定論處，縱被告
      於偵查及審判中均自白，基於法律整體適用不得割裂原則
      ，不得另依修正後毒品危害防制條例第17條第2 項之規定
      ，減輕其刑，附此敘明（臺灣高等法院暨所屬法院98年法
      律座談會刑事類提案第16號研討結果參照）。
（三）又刑法於94年2 月2 日修正公布，於95年7 月1 日起施行
      ，基於刑罰公平原則之考量，杜絕僥倖之犯罪心理，並避
      免易致鼓勵犯罪之誤解，修正後刑法已刪除第56條連續犯
      之規定，行為人反覆實行之犯罪行為茍係在刑法修正施行
      後者，因法律之修正已生阻斷連續犯之法律效果，除認應
      合於接續犯、繼續犯、集合犯等實質上一罪關係而以一罪
      論處外，基於一罪一罰之刑罰公平性，自應併合處罰；所
      謂「集合犯」，係指立法者所制定之犯罪構成要件中，本
      即預定有數個同種類行為而反覆實行之犯罪而言，故是否
      集合犯之判斷，客觀上自應斟酌法律規範之本來意涵、實
      現該犯罪目的之必要手段、社會生活經驗中該犯罪必然反
      覆實行之常態及社會通念等，主觀上則視其反覆實施之行
      為是否出於行為人之一個犯意，並秉持刑罰公平原則，加
      以判斷之，而行為人多次販毒品之行為，未必皆出於行為
      人之一個犯意決定，故販賣毒品之罪，難認係集合犯之罪
      。又依刑法第56條修正理由之說明，謂「對繼續犯同一罪
      名之罪者，均適用連續犯之規定論處，不無鼓勵犯罪之嫌
      ，亦使國家刑罰權之行使發生不合理之現象」、「基於連
      續犯原為數罪之本質及刑罰公平原則之考量，爰刪除有關
      連續犯之規定」等語，即係將本應各自獨立評價之數罪，
      回歸本來就應賦予複數法律效果之原貌，因此，就刑法修
      正施行後多次販賣毒品之犯行，採一罪一罰，始符合立法
      本旨（最高法院96年度臺上字第7052號判決意旨參照）。
      是本案被告所為如犯罪事實所示各次販賣及轉讓毒品之犯
      行，均係在刑法修正施行後所為，行為時間相異，難認係
      在密切接近之時、地，分數個舉動以接續或反覆施行之行
      為，與接續犯或集合犯之概念非合，參酌上開所述，即應
      予以分論併罰。
（四）被告前因竊盜、妨害兵役治罪條例等案件，經本院分別判
      處有期徒刑1 年2 月及有期徒刑3 月，應執行有期徒刑1
      年4 月，並於95年4 月4 日假釋期滿未經撤銷而執行完畢
      ，有臺灣高等法院被告前案紀錄表在卷可按，其受有期徒
      刑執行完畢後，5 年以內故意再犯本件均為有期徒刑以上
      之罪，為累犯，除法定刑為無期徒刑部分，依刑法第65條
      第1 項規定，不得加重外，就有期徒刑、罰金刑部分，則
      應予以加重。
（五）被告於偵查及本院審理時均自白其販賣第二級毒品及轉讓
      第一級毒品犯行（偵卷第125 至126 頁、第130 至131 頁
      ，本院卷第24頁背面、第42頁）。綜上，足見被告自偵查
      迄於本院審理時，均自白犯罪，是被告應依毒品危害防制
      條例第17條第2 項規定，減輕其刑。而其所涉販賣第二級
      毒品及轉讓第一級毒品犯行，有上開刑之加重及減輕事由
      ，應依法先加後減之。
（六）量刑理由之說明：
      爰審酌被告素行不佳，前有多次違反毒品危害防制條例案
      件等論罪科刑紀錄，此有臺灣高等法院被告前案紀錄表在
      卷可憑，其明知安非他命係屬戕害人身心之毒品，竟為貪
      圖不法利益，鋌而走險予以販賣他人施用，危害社會治安
      及國民健康甚鉅，且販賣毒品為世界各國戮力查緝之萬國
      公罪，安非他命足以使施用者導致精神障礙、性格異常，
      甚至造成生命危險之生理成癮性及心理依賴性，惟考量本
      案之交易金額、毒品數量等經過，與一般大毒梟相較，其
      犯罪情節尚非惡劣嚴重，另考量其轉讓海洛因及安非他命
      之情節非重，且其於偵查及本院審理時均坦承所有犯行，
      暨其生活狀況、智識程度為高職畢業、犯罪之動機、目的
      、手段、所生危害等一切情狀，爰分別量處如主文所示之
      刑，並定其應執行之刑，以示懲儆，並符罪刑相當原則。
      另本案有關轉讓第二級毒品安非他命部分，既因藥事法第
      83條第1 項轉讓禁藥罪，為後法且為重法，應優先適用轉
      讓禁藥罪處罰，則屬於前法、輕法之毒品危害防制條例第
      8 條第2 項轉讓第二級毒品罪，其最輕本刑為有期徒刑6
      月，故在量定宣告刑，不得低於該較輕罪名所定最輕本刑
      以下之刑，以免科刑偏失，附此敘明。
（七）沒收部分：
    1.按犯毒品危害防制條例第4 條之罪者，其供犯罪所用或因
      犯罪所得之財物，均沒收之，如全部或一部不能沒收時，
      追徵其價額或以其財產抵償之，毒品危害防制條例第19條
      第1 項定有明文。該條係採義務沒收主義，且金錢為代替
      物，重在兌換價值，而不在原物，自難拘泥於沒收原物之
      理論，認沒收販賣毒品所得之金錢，以當場查獲扣押者為
      限，苟能證明其為販賣毒品所得之金錢，均應予以沒收（
      最高法院92年度臺上字第5227號判決意旨參照）。又犯罪
      所得之財物，不能與正常營利事業計算營利所得之情形相
      提並論，蓋所稱因犯罪所得之財物，乃指犯罪行為所直接
      取得而法律上無第三人得主張權利之一切財物而言，故販
      賣毒品所得之財物如依法諭知沒收時，舉凡販賣毒品所得
      之財物，不問其中何部分屬於成本，何部分屬於犯罪之利
      得，均應予以沒收，非僅限於所賺取之差價部分，如此始
      符立法之本旨（最高法院98年度臺上字第3081號判決意旨
      參照）。是查本案被告先後販賣第二級毒品安非他命共3
      次，其犯罪所得總計1 萬6 千元，不分成本或其獲利之部
      分，均為被告犯毒品危害防制條例第4 條之罪所得之財物
      ，縱非屬當場所扣案者，仍應依毒品危害防制條例第19條
      第1 項規定諭知沒收，如全部或一部不能沒收時，以其財
      產抵償之。
    2.至未扣案之0000000000、0000000000號行動電話，業據被
      告供稱0000000000號行動電話係友人徐欣如申請而借其使
      用（偵卷第20頁），另0000000000號行動電話係女友賴奧
      璇所申請（偵卷第24頁、第27之1 頁），上開2 支行動電
      話均非以被告名義申請，而非被告所有（本院卷第41頁背
      面），縱被告持之販賣毒品，仍無從宣告沒收，附此敘明
      。
五、適用之法條：
（一）刑事訴訟法第299 條第1 項前段。
（二）毒品危害防制條例第4 條第2 項、第8 條第1 項、第17條
      第2 項、第19條第1 項。
（三）藥事法第83條第1 項。
（四）刑法第11條、第47條第1 項、第51條第5 款。
本案經檢察官黃俊鳴到庭執行職務。
中    華    民    國     100    年    4    月    13   日
                  刑事第二庭  審判長法  官  楊清益
                                    法  官  林靜雯
                                    法  官  魏宏安
以上正本證明與原本無異。
如不服本判決應於收受判決後10日內向本院提出上訴書狀，並應
敘述具體理由。其未敘述上訴理由者，應於上訴期間屆滿後20日
內向本院補提理由書( 均須按他造當事人之人數附繕本) 「切勿
逕送上級法院」。告訴人或被害人如對本判決不服者，應具備理
由請求檢察官上訴，其上訴期間之計算係以檢察官收受判決正本
之日期為準。
                                    書記官  張玉楓
中    華    民    國   100    年    4     月    13    日
附錄本案論罪之法條全文：
毒品危害防制條例第4條第2項
製造、運輸、販賣第二級毒品者，處無期徒刑或7 年以上有期徒
刑，得併科新臺幣1 千萬元以下罰金。
毒品危害防制條例第8條第1項
轉讓第一級毒品者，處1 年以上7 年以下有期徒刑，得併科新臺
幣1 百萬元以下罰金。
藥事法第83條第1項
明知為偽藥或禁藥，而販賣、供應、調劑、運送、寄藏、牙保、
轉讓或意圖販賣而陳列者，處7 年以下有期徒刑，得併科新臺幣
5 百萬元以下罰金。